【裁判字號】    97,台上,1884
【裁判日期】    970911
【裁判案由】    給付租金
【裁判全文】
最高法院民事判決            九十七年度台上字第一八八四號
上  訴  人  乙○○
            丙○○
共      同
訴訟代理人  蘇新竹律師
            張清富律師
被 上訴 人  甲○○
上列當事人間請求給付租金事件，上訴人對於中華民國九十七年
四月三十日台灣高等法院高雄分院第二審更審判決（九十五年度
上更(一)字第三六號），提起上訴，本院判決如下：
    主  文
上訴駁回。
第三審訴訟費用由上訴人負擔。
    理  由
本件被上訴人主張：上訴人自民國七十九年十月間起，共同承租
伊所有坐落屏東縣高樹鄉○○段第一一○之四、九六、九七及第
一一二地號四筆土地，面積八萬三千四百六十二平方公尺（下稱
系爭土地），從事養鴨工作，約定租金每年新台幣（下同）一百
萬元，並約定以伊前向上訴人借用二千萬元之利息二百萬元，抵
付前三年之租金（第一年一百萬元、第二至三年各五十萬元），
其餘應按年給付租金一百萬元，惟上訴人迄未給付，伊自得基於
租金給付請求權，請求起訴前最近五年之租金，如認伊就租賃關
係之舉證不足，則上訴人無合法權源占用系爭土地，獲有相當於
租金之不當利益，伊亦得本於不當得利法律關係請求返還等情，
爰求為命上訴人給付五百萬元及加付法定遲延利息之判決。
上訴人則以：兩造間並無租賃關係，被上訴人於七十八年四月間
，邀伊出資二千萬元，共同買受訴外人統全食品工業股份有限公
司（下稱統全公司）其他股東之股權，但始終未將伊登記為統全
公司股東，亦未分配紅利，經伊理論，被上訴人自知理虧，除退
回原款外，乃約定將系爭土地移轉登記與伊以為補償，惟一直未
辦所有權移轉登記，伊使用系爭土地無不當得利等語，資為抗辯
。
原審斟酌全辯論意旨及調查證據之結果，以：被上訴人主張系爭
土地為其所有，由上訴人占有中，被上訴人於七十八年間向上訴
人取得二千萬元，已於七十九年間返還上訴人等情，業據其提出
系爭土地登記謄本四份為證，且為上訴人所自認。據證人林國傳
證稱：「我從七十七年統全公司建廠時就在此任職，原告（指被
上訴人）於七十八年時想要吃下所有股份，但因資金不足即向被
告二人（即上訴人）借款二千萬元，原告於七十九年即還清本金
，利息二百萬元本來也要一次付清，但被告二人請求承租系爭土
地二年，租金每年一百萬元，所以利息就沒有付，因為系爭土地
是我管的，所以租賃的事我也清楚，．．．所以原告就叫我將系
爭土地交給被告管理，並收取租金」、「我和我太太去找被告談
返還土地的事情，被告當時還住在左營，且兩造感情已經不好了
，所以原告才委託我去談，被告稱，這是不定期的口頭租賃，不
願返還，我則說不願還也要給付租金，被告說不願意付租金，要
告就去告」「七十九年七、八月間原告還清借款後將系爭土地交
給被告管理使用」等語。另證人蘇金助證稱：「當初是仲介帶原
告（被上訴人）及被告（上訴人）乙○○到我的事務所來，稱有
土地要買賣，要我幫忙辦理登記，後來因為買賣價格談不成就離
開了」等語，上訴人亦不否認於八十五年間，確曾到證人蘇金助
處協商系爭土地之買賣移轉登記事宜。足見被上訴人之主張，應
屬可信。上訴人雖辯稱系爭土地係被上訴人要給予伊二人充作補
償，只是未登記云云，然被上訴人堅決否認，上訴人亦未提出任
何證據佐證。況系爭土地及地上物係被上訴人自七十六年間起先
後共以一千一百四十七萬元購得，有不動產買賣契約書四份可證
。再經嗣後土地之飛漲，上訴人縱投資二千萬元，依常理，被上
訴人亦不可能於短短一年餘除返還本金外，並補償價值逾千萬元
之系爭土地。又被上訴人未行使權利，任令時效消滅，與兩造間
是否有租賃關係存在無關。且上訴人交付二千萬元給被上訴人亦
未有何書面證據，故土地出租給上訴人未寫書面契約，亦屬合理
，尚難以此作不利於被上訴人之認定。從而，被上訴人依租賃關
係訴請上訴人給付起訴前最近五年之租金五百萬元及加付法定遲
延利息，為有理由，爰將第一審所為被上訴人敗訴之判決廢棄，
改判命上訴人如數給付。並說明被上訴人先位主張既為有理由，
其備位依不當得利之法律關係請求部分即無審酌之必要。
查證人之證言是否可採，審理事實之法院本得衡情認定。且證人
為不可代替之證據方法，如果確係在場聞見待證事項，而其證述
又非虛偽者，縱令證人與當事人有親屬、親戚或其他利害關係，
其證言亦非不可採信（本院二十年上字第二０五二號、五十三年
台上字第二六七三號判例參照）；又取捨證據、認定事實屬於事
實審法院之職權，若其取捨、認定並不違背法令，即不許任意指
摘其採證或認定不當，以為上訴理由（本院二十八年上字第二八
號、同年上字第一五一五號判例參照）。本件原審依證人林國傳
、蘇金助之證言，並審酌系爭土地及地上物係被上訴人自七十六
年間起先後以一千餘萬元購得，嗣後土地又再飛漲，被上訴人既
已返還上訴人二千萬元，依常理不可能再以系爭土地作為補償等
情狀，而為上訴人不利之判決，經核於法並無違誤。上訴論旨，
徒以原審取捨證據、認定事實之職權行使，暨其他與判決基礎無
涉之理由，指摘原判決不當，求予廢棄，非有理由。
據上論結，本件上訴為無理由。依民事訴訟法第四百八十一條、
第四百四十九條第一項、第七十八條，判決如主文。
中    華    民    國  九十七  年    九    月   十一   日
                      最高法院民事第六庭
                          審判長法官  朱  建  男
                                法官  顏  南  全
                                法官  林  大  洋
                                法官  沈  方  維
                                法官  袁  靜  文
      本件正本證明與原本無異
                                      書  記  官
中    華    民    國  九十七  年    九    月  二十三  日
                                                     m


司法院資訊處製作；財團法人民間司法改革基金會備份。
